臺灣高等法院刑事判決　　　　　　　　93年度上訴字第1608號
上　訴　人　台灣台北地方法院檢察署檢察官
被　　　告　己○○
指定辯護人　本院公設辯護人 丁○○
上列上訴人因被告偽造有價證券等案件，不服臺灣臺北地方法院
92年度訴字第1578號，中華民國93年4月21日第一審判決（起訴
案號：臺灣臺北地方法院檢察署92年度偵緝字第1339號、第1340
號），提起上訴，審理中另移請併辦（臺灣臺北地方法院檢察署
93 年度偵字第9374號），本院判決如下：
    主  文
原判決撤銷。
己○○意圖供行使之用，而偽造有價證券，處有期徒刑年陸月
，如附表一應沒收之物欄所示之物均沒收。又連續行使偽造私文
書，足以生損害於他人，處有期徒刑捌月，如附表二、三應沒收
之物欄所示之物均沒收。應執行有期徒刑肆年，如附表一、二、
三應沒收之物欄所示之物均沒收。
    事  實
一、己○○基於概括犯意，意圖為自己不法之所有：
(一)先於民國90年5月30日上午9時許，在臺北市○○區○○街36
    0號前，見其母同居人壬○○所有之車號LF-7387號自用小貨
    車無人看管，有機可趁，即徒手打破該車右側車窗（毀損部
    分未據告訴），伸手入內竊得置於車內竊得壬○○所有（票
    號第CT0000000號至0000000號之空白支票共七張，其中支票
    發票人欄已有用印）、支票印章一枚及臺北縣三峽鎮○○路
    33之12號之存貨倉庫、苗栗三義佛具工廠之鑰匙各一把。
(二)復於同年5月30日下午，至臺北縣三峽鎮前開倉庫內，持前開
    竊得之鑰匙進入倉庫內，竊取壬○○所持有古董、佛具等一
    批（價值新臺幣（下同）2、3百萬元），據為己有。
(三)又於同年8、9月間，在臺北市○○○路○段104號慈仁拉莫經
    營之佛具店內，購買黃金佛像（價值1萬9千元）一尊時，意
    圖供行使之用，當場以「壬○○」之名義，偽造簽發如附表
    一編號一支票，及未填載發票日期而不具本票性質之私文書
    （詳如附表一編號二所示）各一紙，並交付慈仁拉莫用以支
    付價款，不具本票性質私文書係供付款之擔保而為行使，詐
    得黃金佛像一尊。嗣前開支票到期提示，因支票已經壬○○
    掛失止付而遭退票，而知上情，足以生損害於慈仁拉莫、壬○○。
二、又己○○因欲取得免繳電話費用之利益，遂起以他人名義辦
    理行動電話號碼之犯意：
(一)基於概括犯意，意圖為自己不法之所有，四處於便利商店內
    搜尋他人遺失之身分證件，先後於下列時地將拾獲之物品侵
    占入己：
  1.於90年6月中旬，在臺北市內湖區之某便利商店內，拾獲黃
    志峰之國民身分證、健保卡各一紙（係黃志峰於同年6月中
    旬，在臺北縣新莊市○○路12號前遺失之物）。
  2.90年7月14日下午，臺北市○○區○○路2段84號便利商店內
    ，拾獲庚○○之國民身分證一紙（係庚○○影印後遺失於前
    開便利商店內之物）。
  3.90年年7月15日下午6時許，在臺北縣新店市○○路某便利商
    店內，拾獲辛○○之國民身分證一紙（係辛○○於同年7月
    11日影印後，遺失於前開便利商店內之物）。
(二)於90年6月間，在臺北縣新店市○○路○段220巷14號4樓住處
    將黃志峰身分證上照片取下，換貼己○○自己所有之照片，
    而變造「黃志峰」國民身分證（如附表二編號一所示）。並
    為便於偽冒行使，乃於90年6月間，在臺北縣新店市區，委
    請不知情之成年刻印員，一次接續偽刻「黃志峰」、「辛○○」、「庚○○」之印章各一枚。
(三)並基於行使變造特種文書、行使偽造私文書、詐欺得利之概
  　括犯意，連續於附表三所示之時地，持變造後之「黃志峰」
    國民身分證，表示以黃志峰之名義及黃志峰代理辛○○方式
    申請行動電話，予以行使，足以生損害於黃志峰及戶政機關
    對身分管理之正確性。並在如附表三所示之申請書私文書上
    ，分別偽造如附表三所示之「黃志峰」及「辛○○」署名、
    指印、蓋用前開偽刻之「辛○○」印章，交付予不知情之承
    辦人員，向中華電信股份有限公司（下簡稱中華電信公司）
    及臺灣大哥大股份有限公司（下簡稱臺灣大哥大公司）申請
    如附表三所示之門號，使各該承辦人員陷於錯誤認係「黃志
    峰」、「辛○○」申請，而交付行動電話號碼，足以生損害
    於中華電信公司、臺灣大哥大公司、黃志峰、辛○○。己○○申辦行動電話後，基於概括犯意，意圖為自己不法之利益
    ，撥打如附表三編號一所示之電話號碼，迄90年7月間，詐
    得相當於4萬5千1百13元之電信服務利益。
(四)嗣於90年7月21日2時許，在新竹市○○區○○路5段323巷口
    為警臨檢時查獲，並扣得辛○○、庚○○、黃志峰等三人之
    國民身分證及印章各一枚。
三、案經新竹市警察局第三分局報告臺灣新竹地方法院檢察署呈
    請臺灣高等法院檢察令轉臺灣桃園地方法院檢察署，及桃園
    縣警察局平鎮分局報告臺灣桃園地方法院檢察署呈請臺灣高
    等法院檢察署令轉臺灣臺北地方法院檢察署檢察官偵查後起
    訴，並於本院審理中移送併辦。
    理  由
一、被告之供述及辯解：
    訊據被告己○○固坦承上開事實不諱，惟辯稱：本案及檢察
    官以93年度偵字第9374號移送併案審理部分，均與其已遭判
    決確定之92年上訴字第3030號案件，具裁判上一罪之連續犯
    關係，應依法諭知免訴判決。另又辯稱：事實欄一、(二)所載
    之古董、佛具，乃屬其母花玉鳳所有，該部份竊盜犯行未據
    其母提出告訴云云。
二、認定犯罪事實所憑之證據及理由：
(一)本件於刑事訴訟法修正前製作完成之警訊、調查、偵訊筆錄
    ，依刑事訴訟法施行法第七條之三規定：「中華民國九十二
    年一月十四日修正通過之刑事訴訟法施行前，已繫屬於各級
    法院之案件，其以後之訴訟程序，應依修正刑事訴訟法終結
    之。但修正刑事訴訟法施行前已依法定程序進行之訴訟程序
    ，其效力不受影響。」意旨，可知在舊法時期已製作完成，
    原屬具有證據能力之警訊筆錄及偵訊筆錄，其效力不受修正
    之新法規定所影響，本院自得本於調查所得之心證，自由採
    擷，合先敘明。
(二)事實欄一、(二)所載竊盜犯行部分：
    被告於90年5月30日下午，至臺北縣三峽鎮○○路33之12號
    之內，持竊得之鑰匙進入倉庫內，竊取所有古董、佛具等一
    批（價值新臺幣（下同）2、3百萬元）乙情，業據被告坦承
    不諱，復經壬○○指證稱：伊經營大藏顯密佛教文物流通企
    業社，事實欄一、(一)所示竊案發生後，於90年5月30日當天
    下午，伊位於上址之存貨倉庫亦遭竊存貨倉庫損失約二、三
    百萬元的古董及佛像貨品等語在卷（見偵查卷(二)第8頁背面
    、10頁），稽以竊盜罪係侵害財產監督權之犯罪，應以監督
    權被侵害之人為直接被害人，本件被告竊取位於上址存貨倉
    庫內古董、佛具等物，係持先前於當日上午在臺北市○○區
    ○○街360號前所竊得壬○○所有車號LF-7387號自用小貨車
    內臺北縣三峽鎮○○路33之12號存貨倉庫之鑰匙開啟存貨倉
    庫所竊，為被告所不否認，壬○○既持有該存貨倉庫鑰匙，
    對存貨倉庫內古董、佛具等物品即具財產監督權，被告竊取
    該存貨倉庫內古董、佛具等一批，揆諸上開意旨，壬○○為
    直接被害人無訛，被告於原審審理中逕承認此部份犯行，並
    無抗辯古董、佛具為其母花玉鳳所有（參原審卷第82頁），
    惟於本院審理中辯稱：這些古董、佛具是我母親花玉鳳的，
    不是壬○○的，我認為他沒有權告我；且我母親也沒有提出
    告訴，希望能傳我母親來作證，證明古董、佛具都是我母親
    花玉鳳的云云（見本院卷(一)第172、192頁、卷(二)第37頁），
    惟壬○○對上開存貨倉庫內古董、佛具等物品即具財產監督
    權，已如前述，縱被告之母花玉鳳為該古董、佛具等物品所
    有人，亦無礙此部分竊盜犯行之認定，所辯委無可採，亦無
    傳訊花玉鳳之必要。
(三)事實欄一、(一)(三)暨事實欄二、(一)(二)(三)所載犯行部分：
    此部份犯罪事實，分別據被告己○○於原審及本院調查時坦
    承不諱（見原審93年2月12日、4月7日審判筆錄、本院94年9
    月15日、9月23日審判筆錄），核與事實欄一之被害人壬○○、慈仁拉莫於警詢、偵查中之指訴（見偵查卷(二)第8頁背
    面、12頁；偵查卷(四)第30頁背面；偵查卷(七)第57頁背面）；
    事實欄二之被害人辛○○、庚○○、黃志峰於警詢中之指訴
    （見偵查卷(一)第7-11頁）情節相符。此外並有：臺北市票
    據交換所92年1月9日（92）台票總字第0144號函、附表一編
    號一之支票正反面影本、退票理由單、票據掛失止付通知書
    、附表一編號二之本票影本在卷可稽；而附表一編號二之本
    票，其上發票人乙欄所蓋之指紋，經送請內政部警政署刑事
    警察局比對結果，亦證實與被告指紋卡右食指紋相符，該枚
    指紋確為被告所有無誤，有該局90年11月6日（90）刑紋字
    第210488號、92年1月16日刑紋字第0920008027號鑑驗書附
    卷供憑；被告換貼其照片而變造之「黃志峰」國民身分證
    及利用不知情刻印員偽刻之「庚○○」、「辛○○」、「黃
    志峰」印章各一枚扣案可佐；被告偽冒黃志峰，並以黃志
    峰本人名義及代理辛○○方式行動電話業者申辦如附表三所
    示之行動電話，其中附表三編號一所示之五支電話，業經撥
    打使用，積欠四萬五千一百十三元電話費用，有中華電信公
    司文山營運處91年1月21日文服務字第91C0600007號函及附
    件申請書、臺灣大哥大股份有限公司91年1月10日函及附件
    申請書、中華電信公司電信費收據等在卷可考。足認被告之
    自白與事實相符，堪可採信，此部份犯行，事證明確。
(四)被告辯解之判斷：
    按被告前因偽造有價證券、侵占遺失物、變造國民身分證、
    偽造署押、行使偽造文書、詐欺取財、竊盜等犯行，先後經
    本院92年度上訴字第129 號、92年度上訴字3030號，判處有
    期徒刑三年三月、三年二月確定，有該兩確定判決影本附卷
    可稽。惟查：前項第一案，被告之犯罪時間為89年2月至5月
    間，之後被告因毒品案件於89年5月29日入勒戒處所強制戒
    治至同年6月13日出所，嗣復於同年6月21日分別遭羈押於臺
    北及桃園看守所，直至90年2月22日始獲交保，有本院被告
    全國案前紀錄乙紙供參，自難認本件被告交保後於90年5月
    至12月間所為之犯罪行為，與前項第一案於89年2月至5月間
    所涉犯行部分，係基於同一概括犯意所為。另本件被告最後
    犯行（含檢察官93年度偵字第9374號移送併辦部分）時間為
    90年12月28日，距前項第二案最先之犯行時間91年6月間，
    已相隔半年之久，且觀之本件被告犯罪行為內容，打破壬○○所有之小貨車車窗，自車內竊得空白支票七張及佛具工廠
    鑰匙一把後，據以行使、詐欺並前往佛具工廠竊盜；拾獲黃
    志峰三人遺失之身分證後，據以變造申請行動電話門號；及
    於90年12月28日為警逮捕後冒用「子○○」身分應訊，顯均
    係「臨時起意」，被告主觀上並無此數個行為「概括預見」
    之可能。被告於本院審理時辯稱：本案及檢察官以93年度偵
    字第9374號移送併案審理部分，均與其已遭判決確定之92年
    上訴字第3030號案件，具裁判上一罪之連續犯關係，應依法
    諭知免訴判決云云，自無可採。
(五)綜上所述，本件事證明確，被告犯行堪予認定，應予依法論
    科。
三、論罪：
(一)觸犯法條：
　1.核被告於事實欄一所為部分：未記載發票日期之本票，因欠
  　缺票據法上規定應記載之事項，固不認其具有票據之效力，
    而不得視為有價證券，惟依其書面記載，如足以表示由發票
    人無條件付款之文義，仍不失為具有債權憑證性質之私文書
    。是被告二次竊取他人所有之物後，偽造他人署名簽發支票
    、未完成發票行為之本票，再持以行使購買物品之行為，係
    犯刑法第320條第1項之竊盜罪（起訴書漏載第1項）、刑法
    第201條第1項之偽造有價證券罪、第216條行使第210條偽造
    私文書罪。被告行使偽造簽發之支票為偽造有價證券之行為
    所吸收，應論以意圖供行使之用而偽造有價證券罪，又其行
    使偽造有價證券，本質復含有詐欺性質，亦不另成立詐欺罪
    名。另被告於附表一編號二之本票文書上偽造署押之行為，
    為偽造私文書之階段行為，為偽造之行為所吸收，又偽造私
    文書後復持以行使，其偽造之低度行為為行使之高度行為吸
    收，均不另論罪。
　2.核被告於事實欄二所為部分：被告係犯刑法第337條之侵占
  　遺失物罪、刑法第216條行使第210條、第212條偽造私文書
    、變造特種文書罪及刑法第339條第2項詐欺得利罪。被告偽
    造印章（被告利用不知情之成年刻印員，一次刻「庚○○」
    、「黃志峰」、「辛○○」三個印章）、偽造署押係偽造私
    文書之階段行為，並為偽造私文書之後階段行為所吸收，另
    變造特種文書、私文書後復持以行使，其偽造係行使之低度
    行為，為行使之高度行為吸收，均不另論罪。被告利用不知
    情之刻印員偽刻印章之行為，係間接正犯。
(二)罪數關係：
  1.事實欄一所為部分：被告先後二次竊盜犯行，時間緊接，犯
    罪構成要件相同，顯係基於概括犯意為之，應依連續犯之規
    定論以一罪，並依法加重其刑。再其所犯之連續竊盜、偽造
    有價證券、行使偽造私文書三罪間，具有方法結果之牽連關
    係，應從一重之偽造有價證券罪處斷。
  2.事實欄二所為部分：被告先後三次侵占遺失物、三次行使偽
    造私文書罪之犯行，時間緊接，犯罪構成要件相同，顯各係
    基於概括犯意為之，應依連續犯之規定各論以一罪，並依法
    加重其刑。被告一行使行為，行使變造之國民犯行使變造特
    種文書罪及行使偽造私文書罪名，為想像競合犯，應依刑法
    第55條規定，從一重之行使偽造私文書罪處斷。被告所犯連
    續侵占遺失物、連續行使偽造私文書罪、詐欺得利罪間，有
    方法結果之牽連關係，依刑法第55條之規定，應從較重之連
    續行使偽造私文書罪處斷。
  3.被告所犯前開偽造有價證券罪及連續行使偽造私文書罪二罪
    間，犯意個別，行為互殊，應分論併罰。
(三)併予審理：
  1.於事實欄一所為部分：(1)其所犯行使偽造私文書，雖未據檢
    察官起訴，惟因與已起訴之偽造有價證券罪部分，具有裁判
    上一罪之牽連犯關係，為起訴效力所及，本院自應依法併予
    審判；(2)就被告偽造有價證券之犯行，應依刑法第201條第
    1項之規定論處，已如前述，惟起訴書載認應依同法條第2項
    論罪，尚有未洽，然已經公訴蒞庭檢察官當庭陳明更正；均
    併此敘明。
  2.於事實欄二所為部分：所犯刑法第339條第2項之詐欺得利罪
    部分，起訴書中雖未載其事實及款項，惟已經公訴蒞庭檢察
    官於原審當庭陳明補正（見原審93年4月7日筆錄第19頁），
    且與已起訴之部分，具有裁判上一罪之牽連犯關係，為起訴
    效力所及，本院自應依法併予審判。
四、撤銷改判及科刑之理由：
    原審就被告上述犯行予以論罪科刑，固非無見，惟查：
    92年1月14日修正通過之刑事訴訟法第159條第1項規定：被
    告以外之人於審判外之言詞或書面陳述，除法律有規定者外
    ，不得作為證據。旨在保障被告之反對詰問權，排除具有虛
    偽危險性之傳聞證據，以求實體真實之發現。而所謂法律有
    規定者，即包括同法第159條之1至之5所規定傳聞證據具有
    證據能力之例外情形。乃原判決於理由內引用被害人壬○○
    、慈仁拉莫於警詢、偵查中之指訴（見偵查卷(二)第8頁背面
    、12頁；偵查卷(四)第30頁背面；偵查卷(七)第57頁背面）；被
    害人辛○○、庚○○、黃志峰於警詢中之指訴（見偵查卷(一)
    第7-11頁），資為論處被告犯罪之證據。但未說明上開證人
    於審判外之陳述，究竟如何符合例外之規定而有證據能力，
    遽以上開證人於警詢中陳述之傳聞證據，憑以論處被告偽造
    有價證券罪及連續行使偽造私文書罪刑之依據，要難謂為適
    法。原審就事實欄二所示部分中，並未論被告犯刑法第339
    條第1項詐欺取財罪，竟援引刑法第339條第1項條文，亦有
    未洽。檢察官上訴意旨以如判決六、「併辦部分之處理」欄
    所示併辦意旨所載（臺灣臺北地方法院檢察署93年度偵字第
    9374號），指稱被告亦涉犯刑法第349條第2項故買贓物、第
    216條行使第210條、第212條偽造私文書、變造特種文書罪
    、第339條第1項詐欺取財罪嫌（併辦意旨亦引刑法第322條
    常業竊盜條文），並與本件之犯罪時間緊接，手段相同，所
    犯罪名又同一，顯基於概括之犯意反覆為之，為連續犯，屬
    裁判上之一罪。依審判不可分原則，應為起訴效力所及，原
    審未及斟酌審判，難認原判決允當，請撤銷原判決，另為適
    當之判決等語，雖無理由（詳下述），惟原判決既有可議，
    自應由本院予以撤銷改判。爰審酌被告於本院調查、審理時
    ，已坦承所有犯行，並具悔改之意，犯後態度良好，並衡量
    被告其餘犯罪之動機、目的、犯罪時所受之刺激、犯罪之手
    段、犯人之生活狀況、品行、智識程度、犯罪所生之危險或
    損害等一切情狀，就其所犯二罪仍分別量處如原審所處之刑
    如主文所示，並定其應執行之刑。附表一編號一所示之支票
    ，係偽造之有價證券；附表一編號二之本票上偽造之「壬○○」署名、指印各一枚（本票已交付被害人慈仁拉莫收執，
    屬被害人慈仁拉莫所有之物）；扣案附表二編號二偽刻之「
    黃志峰」、「辛○○」、「庚○○」印章各一枚；附表三應
    沒收物欄所示偽造「黃志峰」、「辛○○」署名、指印、印
    文（其申請書、委託書已分別交付中華電信公司、臺灣大哥
    大公司收執，非被告所有之文書）；均不問屬被告與否，應
    分別依刑法第205條、第219條宣告沒收。再扣案之如附表二
    所示之變造「黃志峰」國民告照片一張，係被告所有，且為
    供犯罪所用之物，應依刑法第38條第1項第2款之規定宣告沒
    收。
五、不另為無罪之諭知部分：
(一)公訴意旨另以：被告於90年8、9月間之不詳時間，另持前開
    竊得之壬○○支票，偽簽壬○○署名，開立票號第CT000000
    0號空白支票，向被害人戊○○購買汽車，涉犯刑法第201條
    第1 項之偽造有價證券罪嫌；又於取得附表三所示之行動電
    話門號後，即以二千元之代價，出售該門號予犯罪集團供其
    刊登廣告，作為常業詐欺犯行之用，誘使不特定人依該廣告
    上之上開收購得之電話聯絡後，詐騙被害人金錢，並藉此掩
    飾常業詐欺所得款項而使不易追查，涉犯洗錢防制法第9條
    第1項之幫助犯等語。
(二)按被告未經審判證明有罪確定前，推定其為無罪；犯罪事實
    應依證據認定之，無證據不得認定犯罪事實，刑事訴訟法第
    154條定有明文。又不能證明被告犯行者，應諭知無罪之判
    決，刑事訴訟法第301條第1項亦定有明文。復查刑事訴訟法
    第161條已於91年2月8日修正公布，修正後同條第1項規定：
    檢察官就被告犯罪事實，應負舉證責任，並指出證明之方法
    。因此，檢察官對於起訴之犯罪事實，應負提出證據及說服
    之實質舉證責任。倘其所提出之證據，不足為被告有罪之積
    極證明，或其闡明之證明方法，無從說服法官以形成被告有
    罪之心證，基於無罪推定之原則，自應為被告無罪判決之諭
    知（最高法院92年度台上字第192號判決參照）。
(三)經查：
  1.就偽造有價證券之部分：
    公訴人認被告涉犯此部分之犯行，無非係以前開票號CT0000
    000號票據，業經被害人即提示人之夫戊○○指述：係用以
    支付購買車輛之頭期款等語，且有上開臺北市票據交換所函
    及掛失止付票據提示人資料查報表（見偵查卷七第20、29頁
    ）為主要論據。訊據被告則堅詞否認犯行，辯稱：因於竊得
    票據後，曾經搬家，而將票據任意棄置，實以不知票據下落
    ，也不知為何人簽發、使用等語。按被害人戊○○於警詢時
    先是指稱：交付票據支付車款之人係「阿忠」者；迨至偵查
    中又改稱：係「阿順」者（見偵查卷二第16頁背面、卷七第
    15頁背面）；前後所述不一，已堪質疑，再其於偵查中復又
    明確證稱：交付票據之人確定並非被告等語。而經比對被害
    人壬○○所失竊，其後遭提示之四張票據：按除本件被告
    自承偽造之附表一編號一票據，及前開公訴人指被告偽造
    之票據外，另有「湯建榮」提示之票號CT0000000、00000
    00號兩張票據，其中上述及票據上之發票人印文、簽發
    日期金額之筆跡，顯不相同、出自不同人手，更與被告於原
    審當庭書寫之筆勢不符（見原審93年4月7日筆錄後所附、及
    偵查卷七第18頁）。故被告所辯：其餘票據已經遺失他處等
    語，難謂無足可取。況卷內並無任何前開CT0000000票據影
    本可供核對筆跡，而真正持有人即被害人戊○○已於警詢中
    指稱：票據因遭騙一時生氣，已經撕毀丟棄等語（見偵查卷
    二第16頁背面），故已無積極證據可認被告曾有偽造該支票
    之行為。
　2.就幫助洗錢之部分：
  　公訴人此部份之指訴，無非僅以：被告前於查獲當日，於警
    詢及偵查中曾自白：所得行動電話號碼均係以二千元代價，
    販售寅○○○○○之真實姓名不詳男子云云（見偵查卷一第
    4頁背面、第25頁）為主要論據。惟按被告或共犯之自白，
    不得作為有罪判決之唯一證據，仍應調查其他必要之證據，
    以察其是否與事實相符，刑事訴訟法第154條第2項定有明文
    。立法目的乃欲以補強證據擔保自白之真實性；亦即以補強
    證據之存在，藉之限制自白在證據上之價值。然遍查全卷除
    前開被告之自白外，並無其他證據補強，以資證明其自白與
    事實相符，況被告嗣於原審及本院審理時又堅詞否認前開犯
    行，自難遽為被告犯行之認定。另刑法上之幫助犯，以正犯
    已經犯罪為構成要件，故幫助犯無獨立性，如無他人犯罪行
    為之存在，幫助犯即無由成立（最高法院60年台上字第2159
    號判例參照），此即幫助犯之從屬性，必有正犯為犯罪行為
    ，方有幫助犯之存在。惟遍查全卷，並無任何證據可佐公訴
    人所指「已賣出」、如附表三所示之電話曾經供任何「犯罪
    行為」之聯絡使用，尚無證據可認有本件從犯之「正犯」犯
    罪行為之存在，更遑論「正犯」所為之「犯罪」係屬洗錢防
    制法第三條所規定之「重大犯罪」中「常業詐欺」？
(四)綜上所述，查無積極證據可認被告有前開二部分之犯行，尚
    不能證明被告有此部分犯罪，惟公訴意旨認此部分與前開有
    罪部分有牽連犯裁判上一罪關係，依審判不可分原則，爰不
    另為無罪之諭知。
六、併辦部分之處理：
(一)併辦意旨（臺灣臺北地方法院檢察署93年度偵字第9374號）
    略以：被告另於90年11至12月間，復分別為下列犯行：1.意
    圖為自己不法之所有，於民國90年11月間以2萬元向真實年
    籍姓名不詳、丑○○○○○之男子購得被害人丙○○之汽車
    駕照正本，且於同年11月中旬在不詳處所，將該汽車駕照上
    丙○○之照片，換貼其本人照片再影印之方式變造後，擅以
    丙○○之名義填具信用卡申請書，以郵寄方式向中華商業銀
    行（下稱中華銀行）申辦信用卡，並取得卡號為0000000000
    000000號信用卡乙張。復於不詳時日，以相同手法向富邦商
    業銀行（下稱富邦銀行）申辦信用卡，取得卡號為00000000
    000000000號信用卡乙張，足生損害於丙○○、中華銀行及
    富邦銀行對於信用卡申請人資料管理之正確性。己○○旋於
    同年12月7日至12日間，先後多次以前開申得之中華銀行信
    用卡至「臺灣路易威登股份有限公司」等特約商店簽帳購物
    消費十筆，盜刷金額共計11萬8百元。另以向富邦銀行申得
    之前開信用卡至「東森得易購股份有限公司臺北分公司」等
    特約商店簽帳購物消費二筆，盜刷金額共計3萬5千8百80元
    ，並在上開信用卡簽帳單上持卡人簽名欄內偽簽「丙○○」
    署名後，交付各該特約商店人員而行使之，作為特約商店經
    由收單銀行向發卡銀行請款之用，致中華銀行及富邦銀行誤
    認係丙○○本人消費，陷於錯誤因而代墊所消費之款項，足
    生損害於丙○○、中華銀行、富邦銀行。嗣己○○於同年12
    月28日至中華銀行洽詢信用卡使用事宜時，因該銀行業已發
    現丙○○之信用卡有遭人冒用情事，即報警處理而查知上情
    。2.被告己○○因前揭犯罪事實為警查獲，意圖隱匿身分，
    於90年12月28日在臺北市政府警察局大安分局敦化派出所，
    出示預藏且經以前揭相同變造手法變造之「子○○」身分證
    正本接受詢問，並在警訊筆錄上偽造子○○之署名（含簽名
    及按捺指印），足生損害於子○○。嗣經檢察官通緝子○○
    到案訊問時，始發覺上情。因認被告亦涉犯刑法第349條第2
    項故買贓物、第216條行使第210條、第212條偽造私文書、
    變造特種文書罪、第339條第1項詐欺取財罪嫌（併辦意旨亦
    引刑法第322條常業竊盜條文），並與本件之犯罪時間緊接
    ，手段相同，所犯罪名又同一，顯基於概括之犯意反覆為之
    ，為連續犯，屬裁判上之一罪。依審判不可分原則，應為起
    訴效力所及，原審未及斟酌審判，難認原判決允當，請撤銷
    原判決，另為適當之判決等語。
(二)前開併辦部份犯罪事實，亦據被告於本院審理時直承不諱（
    見本院卷(二)第08、11、25頁），核與被害人子○○於偵訊時
    之指訴、證人即中華銀行行員甲○○、東森得易購股份有限
    公司法務癸○○於警詢中證述之情節相符（見偵緝字1445號
    影印卷第10至11頁、18頁、19至23頁反面），並有變造之子
    ○○身分證影本乙張、中華銀行信用卡申請書影本、卡號00
    00000000000000號信用卡乙張、臺灣路易威登股份有限公司
    等特約商店簽帳單影本十張、韋志電器有限公司出貨單（出
    貨予東森得易購股份有限公司臺北分公司）影本乙張附卷足
    佐；而被告冒用子○○之名應訊，並於90年12月28日警詢筆
    錄中偽造子○○之簽名並按捺指印乙節，亦有該筆錄暨內政
    部警政署刑事警察局91年11月18日刑紋字第9100310396號指
    紋鑑定報告乙紙供憑，被告之自白核與事實相符，足可採信
    ，此部份犯行事證固屬明確。惟起訴之社會基本事實為(1)竊
    盜，並以竊得之空白支票、印章偽造簽發如附表一編號一支
    票，及附表一編號二所示未填載發票日期而不具本票性質之
    私文書各一紙，並交付慈仁拉莫用以支付價款，不具本票性
    質私文書係供付款之擔保而為行使，詐得黃金佛像一尊，(2)
    另侵占他人遺失之身分證件，變造國民身分證、偽刻印章，
    冒用他人名義偽造申請書私文書申請取得行動電話號碼後，
    撥打電話詐得電信服務利益；而併辦之犯罪事實為(1)於90年
    11月間以2萬元向丑○○○○○之男子購得被害人丙○○之
    汽車駕照正本，於同年11月中旬在不詳處所，將該汽車駕照
    上丙○○之照片，換貼其本人照片再影印之方式變造嗣先後
    擅以丙○○之名義偽造填具信用卡申請書，以郵寄方式向中
    華商業銀行、富邦商業銀行申辦信用卡，並取得卡號為0000
    000000000000號、00000000000000000號信用卡各乙張。旋
    先後多次以前開申得之中華銀行信用卡至「臺灣路易威登股
    份有限公司」等特約商店簽帳購物消費十筆，盜刷金額共計
    11萬8百元。另以向富邦銀行申得之前開信用卡至「東森得
    易購股份有限公司臺北分公司」等特約商店簽帳購物消費二
    筆，盜刷金額共計3萬5千8百80元，並在上開信用卡簽帳單
    上持卡人簽名欄內偽簽「丙○○」署名後，交付各該特約商
    店人員而行使之，作為特約商店經由收單銀行向發卡銀行請
    款之用，致中華銀行及富邦銀行誤認係丙○○本人消費，陷
    於錯誤因而代墊所消費之款項，足生損害於丙○○、中華銀
    行、富邦銀行；(2)因前揭犯罪事實為警查獲，意圖隱匿身分
    ，於90年12月28日在臺北市政府警察局大安分局敦化派出所
    ，出示預藏且經以前揭相同變造手法變造之「子○○」身分
    證正本接受詢問，並在警訊筆錄上偽造子○○之署名（含簽
    名及按捺指印），足生損害於子○○。可見起訴之社會基本
    事實與併辦之犯罪事實並非相同，難謂併辦之犯罪事實與本
    件起訴之犯罪具有裁判上一罪之牽連、連續關係而為起訴效
    力所及，本院自不得併予審究，應退由檢察官另為適法之處
    理。
六、適用法律：
據上論斷，應依刑事訴訟法第369條第1項前段、第364條、第299
條第1項前段，刑法第56條、第201條第1項、第216條、第210條
、第212條、第320條第1項、第337條、第339條第2項、第55條、
第205條、第219條、第38條第1項第2款、第51條第5款、第9款、
第10款，罰金罰鍰提高標準條例第1條前段，判決如主文。
本案經檢察官呂丁旺到庭執行職務。
中　　華　　民　　國　　94　　年　　10　　月　　14　　日
　　　　　　　　　刑事第二十一庭審判長法　官  溫耀源
　　　　　　　　　　　　　　　　　　  法　官  周政達
　　　　　　　　　　　　　　　　　　  法　官  邱同印
以上正本證明與原本無異。
如不服本判決，應於收受送達後十日內向本院提出上訴書狀，其
未敘述上訴之理由者並得於提起上訴後十日內向本院補提理由書
（均須按他造當事人之人數附繕本）。
          　　　　　　　　　　　　　　書記官  莊昭樹
中　　華　　民　　國　　94　　年　　10　　月　　14　　日
附錄：本案論罪科刑法條全文
刑法第201條
意圖供行使之用，而偽造、變造公債票、公司股票或其他有價證
券者，處三年以上十年以下有期徒刑，得併科三千元以下罰金。
行使偽造、變造之公債票、公司股票或其他有價證券，或意圖供
行使之用，而收集或交付於人者，處一年以上七年以下有期徒刑
，得併科三千元以下罰金。刑法第二百十條偽造、變造私文書，
足以生損害於公眾或他人者，處五年以下有期徒刑。刑法第二百
十二條偽造、變造護照、旅券、免許證、特許證及關於品行、能
力服務或其他相類之證書、介紹書，足以生損害於公眾或他人者
，處一年以下有期徒刑、拘役或三百元以下罰金。
刑法第216條
行使第二百十條至第二百十五條之文書者，依偽造、變造文書或
登載不實事項或使登載不實事項之規定處斷。
刑法第320條
意圖為自己或第三人不法之所有，而竊取他人之動產者，為竊盜
罪，處五年以下有期徒刑、拘役或五百元以下罰金。
意圖為自己或第三人不法之利益，而竊佔他人之不動產者，依前
項之規定 處斷。
前二項之未遂犯罰之。
刑法第337條
意圖為自己或第三人不法之所有，而侵占遺失物、漂流物或其他
離本人所持有之物者，處五百元以下罰金。
刑法第339條
意圖為自己或第三人不法之所有，以詐術使人將本人或第三人之
物交付者，處五年以下有期徒刑、拘役或科或併科一千元以下罰
金。
以前項方法得財產上不法之利益或使第三人得之者，亦同。
前二項之未遂犯罰之。
附表一：
┌──┬─────────┬─────────┬────┬──────┐
│    │票據              │到期日            │票款金額│應沒收之物  │
├──┼─────────┼─────────┼────┼──────┤
│一  │ＣＴ0000000│九十年九月二十二日│一萬九千│上開支票壹張│
│支票│（帳號：○四五三○│                  │元      │            │
│    │0000000、發│                  │        │            │
│    │票人：「乙○○」）│                  │        │            │
├──┼─────────┼─────────┼────┼──────┤
│二  │ＴＨ0000000│九十年八月二十二日│同右    │沒收其上發票│
│本票│                  │                  │        │人欄偽造之「│
│    │                  │                  │        │壬○○」署名│
│    │                  │                  │        │及指印各壹枚│
└──┴─────────┴─────────┴────┴──────┘
附表二：
┌──┬───────────────┬───────────────┐
│編號│扣案之物                      │應沒收之物                    │
├──┼───────────────┼───────────────┤
│一  │變造之「黃志峰」國民身分證壹張│上開身分證上經換貼、被告所有之│
│    │                              │相片壹張                      │
├──┼───────────────┼───────────────┤
│二  │偽造之「黃志峰」、「辛○○」、│同上                          │
│    │「庚○○」印章各壹枚          │                              │
└──┴───────────────┴───────────────┘
附表三：
┌─┬────┬───┬────┬────┬────────┬────┐
│編│申請行動│被害人│行動電話│行動電話│偽造之私文書    │備註    │
│號│電話門號│      │門號所屬│號    碼│（偽造之署押、印│        │
│  │日    期│      │電信公司│        │文，即應沒收之物│        │
│  │        │      │        │        │）              │        │
├─┼────┼───┼────┼────┼────────┼────┤
│一│九十年六│黃志峰│中華電信│○九二一│行動電話業務（租│經被告撥│
│  │月十四日│      │公司文山│六四四九│用／異動）申請書│打使用，│
│  │        │      │營業處  │九一、○│（新客戶簽章欄偽│共積欠行│
│  │        │      │        │九二一六│造「黃志峰」署押│動電話費│
│  │        │      │        │四四九九│、同意書立同意書│：四萬五│
│  │        │      │        │二號    │人簽章欄偽造「黃│千一百十│
│  │        │      │        │        │志峰」署押各壹枚│三元    │
│  │        │      │        │        │）              │        │
│  │        │      │        ├────┼────────┤        │
│  │        │      │        │○九二一│行動電話業務（租│        │
│  │        │      │        │○七二四│用／異動）申請書│        │
│  │        │      │        │九六、○│（新客戶簽章欄偽│        │
│  │        │      │        │九二七○│造「黃志峰」署押│        │
│  │        │      │        │七二八九│、委託書委託人簽│        │
│  │        │      │        │三、○九│章欄偽造「黃志峰│        │
│  │        │      │        │二一○七│」署押及指印各壹│        │
│  │        │      │        │二六七五│枚）            │        │
│  │        │      │        │號      │                │        │
├─┼────┼───┼────┼────┼────────┼────┤
│二│九十年六│黃志峰│臺灣大哥│○九五三│臺灣大哥大公司│後三支電│
│  │月二十三│      │大公司（│七五一四│  行動電話服務申│話係起訴│
│  │日      │      │  六屋通│一九、○│  請書申請人簽章│書中漏載│
│  │        │      │訊有限公│九五三九│  欄上偽造「黃志│，業經公│
│  │        │      │司：臺北│○二七四│  峰」之署押壹枚│訴蒞庭檢│
│  │        │      │市○○路│九、○九│  。            │察官補充│
│  │        │      │二段七六│五三八二│同意書立同意書│陳明。  │
│  │        │      │號）    │四七五九│  人欄上偽造「黃│        │
│  │        │      │        │、○九五│  志峰」之署押壹│        │
│  │        │      │        │八三五二│  枚。          │        │
│  │        │      │        │四九○、│                │        │
│  │        │      │        │○九五八│                │        │
│  │        │      │        │三五二四│                │        │
│  │        │      │        │七三號  │                │        │
├─┼────┼───┼────┼────┼────────┼────┤
│三│九十年七│辛○○│中華電信│○九一一│行動電話業務（租│自稱：伊│
│  │月十九日│、黃志│公司文山│二八六六│用／異動）申請書│係「黃志│
│  │        │峰    │營業處  │○三號  │新客戶簽章欄偽造│峰」，而│
│  │        │      │        │        │「辛○○」署押壹│受「陳美│
│  │        │      │        │        │枚，及委託書受委│玉」之委│
│  │        │      │        │        │託人簽章欄偽造「│託前來辦│
│  │        │      │        │        │黃志峰」署押、以│理，出示│
│  │        │      │        │        │偽造之印章蓋用而│辛○○之│
│  │        │      │        │        │偽造「辛○○」之│國民身分│
│  │        │      │        │        │印文，均各壹枚。│證      │
│  │        │      │        ├────┼────────┤        │
│  │        │      │        │○九一一│行動電話業務（租│        │
│  │        │      │        │二八六六│用／異動）申請書│        │
│  │        │      │        │○一號  │新客戶簽章欄偽造│        │
│  │        │      │        │        │「辛○○」署押及│        │
│  │        │      │        │        │印文各壹枚，及委│        │
│  │        │      │        │        │託書受委託人簽章│        │
│  │        │      │        │        │欄偽造「黃志峰」│        │
│  │        │      │        │        │署押、以偽造之印│        │
│  │        │      │        │        │章蓋用而偽造「陳│        │
│  │        │      │        │        │美玉」之印文，均│        │
│  │        │      │        │        │各壹枚          │        │
└─┴────┴───┴────┴────┴────────┴────┘
